【裁判字號】    98,抗,162
【裁判日期】    980302
【裁判案由】    聲請解除限制出境
【裁判全文】
臺灣高等法院刑事裁定                   98年度抗字第162號
抗  告  人  甲○○原名鄭清輝.
上列抗告人因違反組織犯罪防制條例等案件，不服臺灣臺北地方
法院98年度聲更(一)字第1號，中華民國98年1月22日駁回聲請解除
限制出境裁定，提起抗告，本院裁定如下：
    主  文
抗告駁回。
    理  由
一、原裁定意旨略以：抗告人即被告甲○○因違反組織犯罪防制
    條例等罪嫌，前經檢察官訊問後，認其有刑事訴訟法第 101
    條第1項第1款之原因，而依同法第101條之2之規定，於民國
    97年 1月29日經臺灣臺中地方法院檢察署（下稱臺中地檢署
    ）檢察官命限制出境。嗣經臺灣臺北地方法院檢察署（下稱
    臺北地檢署）檢察官提起公訴（95年度偵字第11631 號、96
    年度偵字第22620 號，下稱本案），由原法院以97年度訴字
    第158號審理中。經原法院訊問抗告人，認抗告人犯罪嫌疑
    重大，且所害金額甚鉅，雖無羈押抗告人之必要，惟抗告人
    於大陸地區置產、進出國境頻繁，不否認事業重心在大陸地
    區，有事實足認有逃亡之虞，若率爾同意解除其限制出境處
    分，顯有造成抗告人匿居大陸地區不歸而無從審判之風險，
    為恐抗告人有逃亡之虞，確保其到庭接受審判，認有繼續限
    制其出境之必要。從而，對於抗告人聲請解除限制出境，予
    以駁回等語。
二、抗告意旨略以：依臺中地檢署檢察官移送併案意旨書以其偵
    辦抗告人之案件（97年度偵字第3545、3888、5653號）與本
    案為接續犯，屬同一案件，而移送原法院併案審理，抗告人
    前於本案偵查中既經承辦檢察官認無必要而解除出境之限制
    ，基於同一案件之故，抗告人應無限制出境之必要；且抗告
    人於本案偵查中經解除限制出境後，因處理大陸投資事業日
    常營運事宜，長達 2年期間有多次入出國記錄，足認抗告人
    無逃匿國外及匿居大陸地區不歸而無從審判之風險，而抗告
    人於原法院數次之傳喚皆準時到庭應訊，足證並無逃亡之虞
    。又抗告人雖於大陸地區有多項投資，惟配偶及子女皆居於
    臺灣，抗告人之所以聲請解除限制出境，係因年少時因戰亂
    而冒用「陳仁治」之名，嗣95年間自首後，該案於96年12月
    21日經原法院審理終結，抗告人始得回復原姓名「鄭清輝」
    ，嗣更名為「甲○○」，惟抗告人於97年1 月29日經臺中地
    檢署檢察官命限制出境，致大陸之身分及財產無法變更名義
    ，令抗告人之權利及公司營運陷入莫大危機，且抗告人年事
    已高，恐年命不永，不知如何是好。綜上，抗告人應無限制
    出境之必要，抗告人之辯護人並出具保證書擔保抗告人定能
    準時出庭應訊，爰依法請求將原裁定予以撤銷云云。
三、按限制出境處分，性質上屬於限制住居之一種，目的在防止
    被告逃亡，確保被告能於審判時到庭，以利刑事訴訟程序之
    進行，是考量解除限制出境與否，自應以訴訟之進行及證據
    之調查是否因此而受影響為判斷依據。又限制住居、限制出
    境僅在保全刑事偵查、審判、執行之順利進行，屬於刑事訴
    訟之保全程序，非為確定被告對於本案是否應負擔罪責與是
    否應科處刑罰之問題，有關限制出境之事由是否具備、是否
    具有限制出境必要性之審酌，並毋須如同本案有罪或無罪之
    判決，應採嚴格證明法則，將所有犯罪事實證明至「無合理
    懷疑之確信程度」，易言之，僅須依自由證明法則，對前揭
    要件事實證明至讓法院相信「很有可能如此」之程度即可。
    倘依卷內證據，被告犯罪嫌疑重大，確有出境滯留他國不歸
    而逃亡之可能性存在，自足影響審判之進行或刑罰之執行，
    依法當得為必要之限制出境強制處分，以確保被告到庭接受
    審判或執行。又被告是否有限制出境之必要，而予以限制出
    境之強制處分，以及限制出境後其原因是否仍然存在，核屬
    事實認定問題，受訴法院自有依法認定裁量，並按訴訟進行
    程度及其他一切情狀，斟酌認定之權。
四、經查，抗告人因涉犯組織犯罪防制條例第3條第1項前段之指
    揮犯罪組織及刑法第 305條之共同連續恐嚇罪，經檢察官提
    起公訴，案經原法院以97年度訴字第158 號案件審理中。原
    審為使訴訟進行得以順利，並確保若抗告人受有罪判決確定
    後能到案執行，而認有對抗告人限制出境之必要，並據以駁
    回抗告人解除限制出境之聲請，此核屬原法院為職權之適法
    行使，且尚無踰越比例原則之處。抗告人稱其前於併案（亦
    為同案）偵查時，曾經檢察官認無必要而解除限制出境，且
    其配偶與子女皆居於臺灣，原法院數次傳喚皆準時到庭應訊
    ，足證無逃亡之虞云云。惟限制出境為保全程序之強制處分
    ，其必要性之審酌，依上開說明，達自由證明之程度已足，
    原裁定以抗告人犯罪嫌疑重大，雖無羈押之必要，但其於大
    陸地區置產，進、出國境頻繁，事業及生活重心在境外，且
    本件所涉金額甚鉅，足認有逃亡之虞，抗告人之前偵、審程
    序雖均遵期到庭，然尚非確保將來刑事審判程序或執行等程
    序均能順利進行，而認有繼續限制其出境之必要。原裁定已
    附具理由說明認定衡酌之依據，其駁回抗告人解除限制出境
    之聲請，於法尚無不合。抗告意旨執前詞指摘原裁定不當，
    請求准予撤銷原裁定，並解除限制出境，為無理由，應予駁
    回。
據上論結，應依刑事訴訟法第412條，裁定如主文。
中    華    民    國    98    年    3    月      2    日
                  刑事第十三庭  審判長法  官 曾德水
                                      法  官 陳恆寬
                                      法  官 趙文卿
以上正本證明與原本無異。
不得抗告。
                                      書記官 葉金發
中    華    民    國    98    年    3     月    2     日


司法院資訊處製作；財團法人民間司法改革基金會備份。
